【裁判字號】    98,交聲,165
【裁判日期】    981111
【裁判案由】    違反道路交通管理處罰條例聲明異議
【裁判全文】
臺灣臺東地方法院刑事裁定             98年度交聲字第165號
原處分機關  交通部公路總局高雄區監理所臺東監理站
異  議  人
即受處分人  乙○○
上列異議人即受處分人因違反道路交通管理處罰條例事件，對於
交通部公路總局高雄區監理所臺東監理站於98年10月8日所為之
處分（原處分案號：東監違裁字第裁81-U00000000號），聲明異
議，本院裁定如下：
    主  文
異議駁回。
    理  由
一、原處分意旨略以：異議人即受處分人乙○○於民國98年9月
    14日下午2時35分許，駕駛車牌號碼448-XW號營業貨運曳引
    車，行經花蓮縣花蓮市○○路與花蓮港5號管制哨鐵路平交
    道前，明知警鈴已響、閃光號誌已顯示，仍強行闖越，為內
    政部警政署花蓮港務警察局東堤分駐所警員攔停，以異議人
    有違反道路交通管理處罰條例第54條第1款規定之行為當場
    掣單舉發，裁處異議人罰鍰新臺幣（下同）10,000元，並依
    同條例第63條第1項第3款（裁決書漏載第1項第3款）規定記
    違規點數3點及依同條例第24條第1項第4款（裁決書漏載）
    施以道路交通安全講習等語。
二、異議意旨略以：異議人於98年9月14日下午2時35分許，駕駛
    車牌號碼448-XW號營業貨運曳引車，行經花蓮縣花蓮市○○
    路與花蓮港5號管制哨鐵路平交道前，已先行停車查看鐵路
    平交道兩側無火車駛來，且警鈴未響、閃光號誌亦未顯示，
    始將上開車輛駛入上開平交道，然於跨越鐵路平交道之際，
    警鈴、閃光號誌始行啟動，其為安全起見，快速駛離上開平
    交道，因突遭警攔停，一時緊張答稱係因車窗緊閉而未聽聞
    平交道警鈴聲響。本件員警執行交通稽查勤務，既未架設科
    學儀器攝影取證，亦未有何制止或阻擋之作為，實難屬可歸
    責於異議人之事由，請求撤銷上開處分云云。
三、按汽車行駛中，駕駛人看到鐵路平交道標誌或標線後，應即
    將速度減低至時速15公里以下，接近平交道時，鐵路平交道
    設有遮斷器或看守人員管理者，如遮斷器已開始放下或看守
    人員表示停止時，應即暫停，俟遮斷器開放或看守人員表示
    通行後，始得通過。如遮斷器未放下或看守人員未表示停止
    時，仍應看、聽鐵路兩方無火車駛來，始得通過；鐵路平交
    道設有警鈴及閃光號誌者，警鈴已響，閃光號誌已顯示，駕
    駛人應暫停俟火車通過後，看、聽鐵路兩方確無火車駛來，
    始得通過。如警鈴未響，閃光號誌未顯示，仍應看、聽鐵路
    兩方無火車駛來，始得通過，道路交通安全規則第104條第1
    項第1款、第2款定有明文。次按汽車駕駛人，駕車在鐵路平
    交道有不遵守看守人員之指示，或遮斷器開始放下，或警鈴
    已響、閃光號誌已顯示，仍強行闖越情形者，處新臺幣
    6,000元以上12,000元以下罰鍰，並記違規點數3點；又汽車
    駕駛人，有駕車在鐵路平交道有警鈴已響、閃光號誌已顯示
    ，仍強行闖越情形者，應接受道路交通安全講習，道路交通
    管理處罰條例第54條第1款、第63條第1項第3款、第24條第1
    項第4款分別定有明文。
四、經查：
（一）異議人乙○○於98年9月14日下午2時35分許，駕駛車牌號
      碼448-XW號營業貨運曳引車，行經花蓮縣花蓮市○○路與
      花蓮港5號管制哨鐵路平交道前闖越平交道，經花蓮港務
      警察局東堤分駐所警員當場攔停，並以內政部警政署花蓮
      港務警察局花港警行交字第U00000000號舉發違反道路交
      通管理事件通知單掣單舉發，嗣經異議人於應到案日期前
      之98年9月21日向原處分機關提出申訴，經原處分機關函
      請舉發單位調查結果，仍認異議人確有上開違規行為，爰
      依道路交通管理處罰條例第54條第1項、第63條第1項第3
      款、第24條第1項第4款及違反道路交通管理事件統一裁罰
      基準及處理細則第43、44、67條之規定，裁處罰鍰10,000
      元，並記違規點數3點及施以道路交通安全講習等情，此
      有內政部警政署花蓮港務警察局花港警行交字第U0000000
      0號舉發違反道路交通管理事件通知單、申訴書、內政部
      警政署花蓮港務警察局98年9月30日花港警行交字第09800
      06676號函、交通部公路總局高雄區監理所臺東監理站東
      監違裁字第裁81-U00000000號違反道路交通管理事件裁決
      書、送達證書及聲明異議狀等件附卷可稽（見本院卷第3
      至8、16至20、23頁）。
（二）本件異議人於上揭時、地闖越平交道之違規事實，業據證
      人即開單告發受處分人之警員丙○○於本院98年11月5日
      調查中具結證稱：當日其與警員甲○○等人負責在花蓮港
      5號管制哨執行交通稽查勤務，其於98年9月14日下午2時
      35分許，目睹異議人駕駛上開車輛，行經花蓮縣花蓮市○
      ○路與花蓮港5號管制哨鐵路平交道前，當時警鈴已響、
      閃光號誌已顯示，異議人仍強行闖越平交道，其為避免發
      生危險，待異議人闖越平交道後始趨前攔停，當時異議人
      辯稱因車窗緊閉，並未聽聞警鈴聲響等語明確（見本院卷
      第33頁背面至第34頁），核與證人即在場警員甲○○於本
      院同日調查中具結證稱：因該管制哨先前已發生數起砂石
      車肇事事故，其於該處執行交通稽查勤務時，會特別注意
      砂石車之動向。當時其清楚目睹異議人駕駛上開車輛，行
      經花蓮縣花蓮市○○路與花蓮港5號管制哨鐵路平交道前
      ，當時警鈴已響、閃光號誌已顯示，異議人仍強行闖越平
      交道，其為避免爭議，立即手持攝影器材拍攝上開攔停經
      過等語相符（見本院卷第34至35頁）。再經本院於同日調
      查程序中當庭勘驗證人丙○○庭呈之錄影光碟結果，其內
      容略以：「一、第1秒畫面，異議人駕駛之車輛已跨越平
      交道，當時警鈴作響，由警員丙○○負責攔停，異議人打
      開車門，手持攝影器材之警員甲○○則大喊『你闖越平交
      道你知道嗎？』。二、第17秒畫面，在異議人車輛後方有
      火車經過。三、第56秒畫面，異議人手指其車窗表示因車
      窗緊閉而未聽見警鈴聲，當時警員甲○○表示：『那是你
      的問題，你經過平交道，應該要把車窗搖下來』。」，亦
      有勘驗筆錄存卷可參（見本院卷第34頁背面至第35頁）。
      本院審酌證人丙○○、甲○○均係依法執行公務之警察，
      其等於執行公務之際，本身即受有行政懲處責任之監督，
      嗣均以證人身分到庭具結作證，以刑事責任擔保其等證言
      之真實性，又其等與異議人間亦無怨隙，苟非實情，當無
      甘冒偽證追訴之風險而設詞誣攀異議人之理，況且本件尚
      有上開錄影光碟可資佐證，足認異議人於上揭時、地確有
      駕車行經鐵路平交道，警鈴已響、閃光號誌已顯示，仍強
      行闖越之違規行為，且經警當場攔停掣單舉發等情無訛。
（三）至異議人雖以上揭情詞置辯，惟查：
    1.證人甲○○於本院同日調查中證稱：一般車輛行經上開管
      制哨之平交道僅須花費5至6秒，而上開平交道之警鈴、號
      誌至少在火車抵達平交道前30秒之行進距離範圍即自動啟
      動等語明確（見本院卷第34頁背面），核與經本院依職權
      函詢內政部警政署花蓮港務警察局，該局函覆以：上開管
      制哨之警鈴、號誌係設定在火車抵達平交道前30秒之行進
      距離範圍即自動啟動等語相符，此有該局98年11月2日花
      港警行交字第0980007484號函附卷可參（見本院卷第29至
      31頁）。而依上開錄影光碟畫面觀之，在第17秒畫面已有
      火車經過上開平交道，苟如異議人所稱其於跨越平交道之
      際，警鈴、閃光號誌始行啟動，何以在異議人經警當場攔
      停後17秒時即有火車經過上開平交道，足認異議人上開所
      辯，要屬事後飾卸之詞，不足採信。
    2.異議人另辯稱：本件舉發警員並未提出科學證據或相關數
      據（例如照相、錄影）來證明舉發內容之真偽云云。惟按
      行政機關對於用路人之行為有所處罰，固應先由行政機關
      就其業已履踐相關正當法律程序，且受處分人應受處罰之
      交通違規事實存在，負證明之責，然行政機關對於上開應
      為舉證證明事項，法院非不得以依法執行交通勤務之人員
      ，依據調查人證之法定程序，使其就親身見聞之交通違規
      行為經過提供不可替代之證明方法。準此，舉發現場之警
      員在法院受理道路交通聲明異議事件中，應仍具有證人適
      格。又法院對舉發警員證言真實性之評價，除如有積極事
      證足資證明該證人所體認察知之事實顯屬錯誤或違背經驗
      法則，或該公務員執行職務時有違法失職等情事，得逕以
      該證人所見聞之事實無足為憑而不予採信外，法院本應依
      調查所得，而在論理法則、經驗法則下，為其證言證明力
      之評價。尤於當場舉發而非以科學儀器採證之交通違規事
      件，鑑於交通違規事件之發生地點、行為態樣不一，且具
      有稍縱即逝之特性，如硬性要求舉發單位不分違規情節，
      均須預留證據，俾便事後提出供法院審酌，除有現實技術
      可行性之困難外，勢將大幅提高交通管理之行政成本，並
      嚴重削弱道路交通管理之行政效能，此絕非立法者制定道
      路交通管理法規之本意。查汽車駕駛人違規闖越平交道之
      行為往往發生在瞬間，通常委由在場執行交通稽查任務之
      警員本其加強道路交通管理、維護交通秩序及確保行車安
      全之職責而為舉發，而道路交通管理處罰條例或相關法規
      並未規定要求執行交通勤務警員於舉發上開交通違規案件
      時，應以錄音、錄影或其他方式蒐證為之，此係因執行交
      通職務之公務員，係具有一定之考選資格與專業訓練，且
      其執法之對象係不特定之用路人，故其立場經立法機關推
      定具有客觀、中正與公平之特質，除有其他具體事證之例
      外情形外，尚難逕認其有故意誣陷或立場偏頗之虞。況且
      該等違規事實由人之感官即可充分判定，非必以科學儀器
      始能偵測得知，是本件舉發警員雖無就異議人闖越平交道
      全程經過之採證攝影畫面或照片，然既經舉發警員到庭具
      結證述其當時親身見聞之交通違規行為經過，本院自得以
      證人可信之證詞據為認定違規事實，是異議人上開所辯，
      自無可採。
五、綜上所述，異議人確有於上揭時、地強行闖越平交道之違規
    行為，是原處分機關依道路交通管理處罰條例第54條第1項
    及違反道路交通管理事件統一裁罰基準表之規定，對異議人
    裁處罰鍰10,000元，且依同條例第63條第1項第3款規定記違
    規點數3點，並依同條例第24條第1項第4款規定施以道路交
    通安全講習，核無違誤，本件異議為無理由，應予駁回。
據上論斷，應依道路交通案件處理辦法第19條，裁定如主文。
中    華    民    國    98    年    11    月    11    日
                  交通法庭  法  官  彭凱璐
以上正本證明與原本無異。
如不服本裁定，應於裁定送達後5日內向本院提出抗告狀（須附
繕本）。
「切勿逕送上級法院」
                            書記官  陳憶萱
中    華    民    國    98    年    11    月    18    日


司法院資訊處製作；財團法人民間司法改革基金會備份。
